【裁判字號】    88,訴緝,711
【裁判日期】    890202
【裁判案由】    偽造有價證券
【裁判全文】
臺灣臺中地方法院刑事判決                        八十八年度訴緝字第七一一號
    公  訴  人  臺灣臺中地方法院檢察署檢察官
    被      告  戊○○
    指定辯護人  本院公設辯護人  丙○○
右列被告因偽造有價證券案件，經檢察官提起公訴 (八十八年度偵字第一五○七二號
)，本院判決如左：
    主  文
戊○○意圖供行使之用，而偽造有價證券，處有期徒刑肆年。如附表所示偽造之汽車
新領牌照登記書及偽造丁○○、甲○○名義之本票、私文書、印文、署押，均沒收。
    事  實
一、戊○○係裕唐汽車股份有限公司 (下稱裕唐公司)( 址設台中市○○路○段一五
    一號)之業務員，負責汽車銷售及為購車戶辦理過戶相關事宜之事務。於民國八
    十七年十二月九日，丁○○透過戊○○向裕唐公司訂購自小客車一輛 (車牌號碼
    Ｅ九－六二九三號，引擎號碼ＧＡ0000000Ｙ，車身號碼Ｂ一四ＳＬＡ○○○四○八號），戊○○受託為丁○○辦妥汽車新領牌照等過戶事宜後，竟意圖
    為自己不法之所有，將領得之前揭汽車新領牌照登記書侵占入己，為避免丁○○
    發現，遂於不詳時、地偽造與之相似之前揭汽車新領牌照登記書交付予丁○○，
    足生損害於丁○○及監理機關管理汽車新領牌照之正確性。嗣又於八十八年一月
    三十日，戊○○明知燕雪汽車價款均已付清，且未委託其向銀行貸款，竟意圖為
    自己不法之所有，持前揭真正之汽車新領牌照登記書，向中國信託商業銀行股份
    有限公司台中分行（址設台中市○○路五十號，下稱中國信託）行員偽稱其為丁○○及甲○○之代理人，擬以丁○○為借款人、甲○○為連帶保證人，就前揭車
    輛設定動產抵押權作為擔保貸款新台幣（下同）四十五萬元，致中國信託因而陷
    於錯誤與戊○○簽立貸款借據暨動產抵押契約書，戊○○未經丁○○及甲○○同
    意，偽造二人印章，並於上開契約書上偽造丁○○及甲○○之印文及署押，並交
    付予中國信託，足生損害於丁○○及甲○○；同時意圖供行使之用，偽造丁○○
    及甲○○之印章、印文及署押，簽發面額四十五萬元、發票日為八十八年一月二
    十九日之本票一張，交予中國信託收執，作為前揭貸款之擔保，因而順利詐得中
    國信託所貸予之四十五萬元。戊○○復於八十八年一月三十日，偽造丁○○之印
    文及署押於動產登保交易動產抵押設定、註銷登記申請書上，授權中國信託就前
    揭車輛設定動產抵押，並交由不知情中國信託職員持向交通部公路局台中區監理
    所提出申請，使交通部公路局台中區監理所之公務員於八十八年二月十日登載於
    動產擔保交易動產抵押設定登記之公文書上，足生損害於該登記之正確性及丁○○。嗣因戊○○僅繳納前揭貸款一期，中國信託欲對前揭車輛行使動產抵押權，
    而向丁○○請求移轉車輛之占有時，丁○○始查悉上情。
二、案經丁○○告訴由台灣台中地方法院檢察署檢察官偵查起訴。
    理  由
一、訊據被告戊○○，對於前揭時、地偽造丁○○、甲○○之印章、印文、署押於附
    表編號二、三、四所示之私文書、本票上及侵占、偽造車號Ｅ九－六二九三號汽
    車之汽車新領牌照登記書，並以之向中國信託辦理汽車動產抵押相關手續詐得四
    十五萬元之犯行坦承不諱，核與被害人丁○○、甲○○指訴情節相符，並經證人
    乙○○即中國信託承辦本件汽車貸款人員到院具結屬實，並有裕唐公司預約單、
    偽造如附表編號二、三、四所示之文書、有價證券等影本各乙紙在卷可稽。另戊○○偽造之汽車新領牌照登記書經送交通部公路局台中區監理所鑑定，認卷附（
    偵卷十二頁）之汽車新領牌照登記書與該所前留存之汽車新領牌照登記書不同，
    顯係偽造，此有該所八十八年八月六日八八中監一字第四八八二四五一六號函及
    該所留存之前揭車輛新領牌照登記書影本在卷可按。被告自白與事實相符，復無
    瑕疵，事證明確，被告犯行堪以認定。
二、核被告戊○○所為，係犯刑法第二百零一條第一項之偽造有價證券罪、第二百十
    六條、第二百十條之行使偽造私文書罪、第二百十六條、第二百十一條之行使偽
    造公文書罪、第二百十四條之使公務員登載不實罪、第三百三十五條之普通侵占
    罪、第三百三十九條第一項之詐欺取財罪。其偽造印章、印文及署押之行為，係
    偽造有價證券及偽造私文書之階段行為，又其行使偽造有價證券之低度行為應為
    偽造有價證券之高度行為所吸收，且其偽造私文書之低度行為應為行使偽造私文
    書之高度行為所吸收，均不另論罪，應依偽造有價證券、行使偽造私文書罪論處
    ；而其偽造公印文之行為，為偽造公文書之階段行為，偽造公文書之低度行為，
    應為行使偽造公文書之高度行為所吸收，均不另論罪，應依行使偽造公文書罪論
    處。又其所犯使公務員登載不實罪，乃利用不知情之中國信託職員為之，係間接
    正犯。其同時偽造丁○○及甲○○印章、印文、署押，進而偽造有價證券、行使
    偽造私文書之行為，為想像競合犯，應從一重處斷。其所犯上開數罪間，具方法
    、結果之牽連關係，應依刑法第五十五條後段規定，從一重之偽造有價證券罪處
    斷。爰審酌被告戊○○素行良好、利用為客戶領取汽車新領牌照登記書機會侵占
    該登記書，並持偽造之汽車新領牌照登記書向中國信託偽稱已得丁○○、甲○○
    同意，辦理動產抵押貸款，足生損害於丁○○、甲○○及監理機關辦理動產抵押
    登記之正確性，詐騙所得四十五萬元，及犯後坦承不諱等一切情狀，量處如主文
    所示之刑。又被告偽造如附表編號二之本票，應依刑法第二百零五條規定，宣告
    沒收。偽造如附表編號二、三、四、五所示之印章、印文、署押，應依刑法第二
    百十九條規定，宣告沒收。偽造如附表編號一所示之汽車新領牌照登記書，為被
    告所有且供犯罪所用之物，應依刑法第三十八條第一項第二款規定，宣告沒收。
據上論斷，應依刑事訴訟法第二百九十九條第一項前段，刑法第二百零一條第一項、
第二百十六條、第二百十條、第二百十一條、第二百十四條、第二百零五條、第二百
十九條、第三百三十五條第一項、第三百三十九條第一項、第五十五條、第三十八條
第一項第二款，罰金罰鍰提高標準條例第一條前段，判決如主文。
中      華      民      國    八十九    年      二      月      二      日
                                  法  官  陳  學  德
右正本證明與原本無異。
如不服本判決，應於判決送達後十日內向本院提出上訴狀，上訴於臺灣高等法院臺中
分院( 須附繕本 )。
                                  書記官
中      華      民      國    八十九    年      二      月      二      日
┌───────────────────────────────────┐
│附表                                                                  │
├──┬──────────┬─────┬───┬───────────┤
│編號│  沒收物品名稱      │文件日期  │分類  │  私文書或有價證券名稱│
├──┼──────────┼─────┼───┼───────────┤
│一  │  汽車新領牌照登記書│88.01.30  │偽造  │  (偵卷十二頁)        │
│    │(車號Ｅ九－六二九三)│          │      │                      │
├──┼──────────┼─────┼───┼───────────┤
│二  │  丁○○、甲○○之署│88.01.29  │偽造  │  本票(偵卷九頁)      │
│    │  押、印文          │          │      │                      │
├──┼──────────┼─────┼───┼───────────┤
│三  │  丁○○、甲○○之署│88.01.30  │偽造  │  貸款借據暨動產抵押契│
│    │  押、印文          │          │      │  約書(偵卷十頁)      │
├──┼──────────┼─────┼───┼───────────┤
│四  │  丁○○之署押、印文│88.01.30  │偽造  │  動產擔保交易動產抵押│
│    │                    │          │      │  註銷登記申請書      │
│    │                    │          │      │  (偵卷十一頁)        │
├──┼──────────┼─────┼───┼───────────┤
│五  │ 丁○○、甲○○之印 │不詳      │偽造  │                      │
│    │ 章                 │          │      │                      │
└──┴──────────┴─────┴───┴───────────┘
附錄：論罪科刑法條
刑法第二百零一條第一項
意圖供行使之用，而偽造、變造公債票、公司股票或其他有價證券者，處三年以上十
年以下有期徒刑，得併三千元以下罰金。
刑法第二百十條
偽造、變造私文書，足以生損害於公眾或他人者，處五年以下有期徒刑。
刑法第二百十四條
明知為不實之事項，而使公務員登載於職務上所掌之公文書，足以生損害於公眾或他
人者，處三年以下有期徒刑、拘役或五百元以下罰金。
刑法第二百十一條
偽造、變造公文書，足以生損害於公眾或他人者，處一年以上七年以下有期徒刑。
刑法第二百十六條
行使第二百十條至第二百十五條之文書者，依偽造、變造文書或登載不實事項或使登
載不實事項之規定處斷。
刑法第三百三十五條第一項
意圖為自己或第三人不法之所有，而侵占自己持有他人之物者，處五年以下有期徒刑
、拘役或科或併科一千元以下罰金。
刑法第三百三十九條第一項
意圖為自己或第三人不法之所有，以詐術使人將本人或第三人之物交付者，處五年以
下有期徒刑、拘役或科或併科一千元以下罰金。


司法院資訊處製作；財團法人民間司法改革基金會備份。
